臺灣高等法院刑事判決
111年度上易字第151號
上  訴  人  臺灣桃園地方檢察署檢察官 
被      告  鄭淇瑾
上列上訴人因被告竊盜等案件，不服臺灣桃園地方法院110年度
易字第366號，中華民國110年11月8日第一審判決（起訴案號：
臺灣桃園地方檢察署109年度偵字第4471號、109年度偵字第5236
號），提起上訴，本院判決如下：
    主  文
上訴駁回。
　　理　由
一、公訴意旨略以：被告鄭淇瑾於民國108 年9 月28日下午3 時
    30分許，侵入新芮社區地下室(侵入住宅部分業經原審判處
    有期徒刑3月在案)，並破壞該社區授電室之門鎖及剪斷電訊
    室內部分電線及發電機之電線後，竊取不詳數量之發電機電
    線，因認被告涉犯刑法第321 條第1 項第1款之加重竊盜及
    第354 條之毀損器物罪嫌等語。 
二、按犯罪事實應依證據認定之，無證據不得認定犯罪事實；不
    能證明被告犯罪或其行為不罰者，應諭知無罪之判決，刑事
    訴訟法第154 條第2 項、第301 條第1 項分別定有明文。次
    按認定不利於被告之事實，須依積極證據，苟積極證據不足
    為不利於被告事實之認定時，即應為有利被告之認定。又事
    實之認定，應憑證據，如未能發現相當證據，或證據不足以
    證明，自不能以推測或擬制之方法，為裁判基礎；而認定犯
    罪事實所憑之證據，雖不以直接證據為限，間接證據亦包括
    在內，然無論直接證據或間接證據，其為訴訟上之證明，須
    於通常一般之人均不致有所懷疑，而得確信其為真實之程度
    者，始得據為有罪之認定，倘其證明尚未達此一程度，而有
    合理之懷疑存在時，無從為有罪之確信，自不得遽為有罪之
    判決；苟積極證據不足以為不利於被告事實之認定，自應為
    有利於被告之認定，更不必有何有利之證據。又檢察官所提
    出之證據，不足為被告有罪之積極證明，或其指出證明之方
    法，無從說服法院以形成被告有罪之心證，基於無罪推定之
    原則，自應為被告無罪判決之諭知。
三、本件公訴人認被告鄭淇瑾涉有前揭犯行，無非係以證人即新
    芮社區主任委員劉貴富於警詢及偵查中之證述；證人即新芮
    社區管理員劉永松於偵查中之證述；及授電室照片7 張為其
    主要論據。訊之被告堅詞否認有為上開犯行，辯稱：我去該
    社區是要找欠我錢的人，原本於108 年9 月23日去該社區破
    壞門鎖及監視器設備，在那兒等他2 小時後離開，後來於10
    8 年9 月28日再回去該社區，進入警衛室後被住戶看到，我
    就隨即跑往地下室後逃離等語。經查：
　㈠證人劉貴富於警詢時指述：當日有住戶發現警衛室內有可疑
    男子，該男子往社區內逃跑，該住戶隨即高喊有小偷，且通
    知管理員劉永松，劉永松獲報後在現場警戒，並清點損失，
    然後報警。劉永松另通知我，該男子入侵警衛室竊取各戶大
    門及電梯鑰匙，將地下室電訊室破壞監視器線路，並將地下
    臺電授電室大門鎖頭破壞，而遺落紅色皮套的手機在現場等
    語（見第5236號偵卷第14頁至第15頁）；嗣於檢察官偵訊時
    則證稱：該社區地下室臺電授電室門鎖被該名男子破壞，他
    還侵入授電室內發電機電線全部剪斷並竊取電線等語（見第
    5236號偵卷第86頁）；另證人劉永松於警詢時陳稱：有住戶
    發現社區警衛室有可疑男子在亂翻東西，該男子被發現後，
    便往社區內逃逸，我進入警衛室後，發現現場有遺留紅色皮
    套手機1支等語（見第5236號偵卷第18頁反面）；嗣於檢察
    官偵訊時亦證稱：當日被告從警衛室出來，被住戶看到，住
    戶告知我後，我看到警衛室有遺留一支紅色手機，而社區地
    下室電訊室一部分電線、發電機電路及車庫電捲門線路都被
    剪斷等語（見第5236號偵卷第87頁），堪認管理員劉永松確
    於108年9月28日，經社區住戶告知有不明男子闖入社區警衛
    室後，通知主任委員劉富貴上情，並於清點現場時，發現地
    下室電訊室一部分電線遭破壞屬實。惟觀諸劉貴富及劉永松
    並未親自見聞被告躲入該社區地下室後，破壞授電室之門鎖
    及剪斷電訊室內部分電線及發電機之電線等情，是該新芮社
    區授電室之門鎖、電訊室內部分電線及發電機之電線是否為
    被告所毀壞及竊取，尚非無疑。況依卷內並無積極證據證明
    被告於前揭時間、地點，確實有破壞門鎖並竊盜電線之行為
    ，亦無可資辨識之監視錄影、照片及指紋可供參酌比對，又
    無扣得任何贓證物足以證明確係被告所為。從而，被告既否
    認上開竊盜犯行，在無其他積極證據證明之情形下，自難遽
    認被告確有公訴意旨所指之毀損、竊盜犯行。
  ㈡綜上所述，檢察官所舉證據，尚未達於通常一般之人均可得
    確信而無合理之懷疑存在程度，無法使本院形成被告確有於
    上開時地為毀損及竊盜犯行之有罪心證。此外，復查無其他
    積極證據足資證明被告確有此部分公訴意旨所指犯行，自不
    能證明犯罪。是原審審理後，認檢察官所提證據，尚不能證
    明被告此部分犯罪，而對被告為無罪諭知，經核其認事用法
    、證據之取捨，均已詳為敘明，並無不合。
四、檢察官上訴意旨略以：
　㈠被告於原審審理時供稱：108年9月23日那天，我是為了去找
    「阿強」討錢，因為我被通緝，為免被監視器照到，就去破
    壞新芮社區警衛室門鎖及監視器等語；嗣於準備程序時則供
    稱：是為找陳志傑，才去新芮社區等語，前後供述不一，已
    難逕採。況被告竟甘冒通緝身分遭發現之風險，先前往新芮
    社區破壞門鎖、監視器，復向年籍不詳之「阿強」索取債務
    ，亦有可疑。退步言之，縱被告不知「阿強」住於新芮社區
    之實際地址，亦不應為向「阿強」索取債務，再於同年月28
    日下午3時30分許，侵入該社區警衛室及地下室，是被告之
    辯稱實與常情相違。而其於同年月23日之毀損犯行，乃係預
    謀於同年月28日犯行之前置作業，再查，住戶發現被告侵入
    新芮社區警衛室後，被告隨即往社區内逃跑，住戶並通知社
    區主委劉貴富、管理員劉永松，而劉永松獲報後，隨即清點
    損失，並在社區内警衛室發現被告留下之一支紅色手機，授
    電室之門鎖遭破壞，授電室内發電機電線遭剪斷、部分電線
    遭竊取等情，業據證人即告訴人劉富貴、證人劉永松於警詢
    及偵查中均證述甚詳，期間並未另有他人侵入新芮社區，顯
    見被告確於同年月28日下午3時30分許，毀損並竊盜新芮社
    區授電室内之發電機電線。
　㈡依照最高法院100年度台上字第2806判決意旨，認為前科素行
    與犯罪事實具有關連性時，可以容許檢察官提出供作被告犯
    罪動機、機會、意圖、預備、計畫、認識同一性或錯誤等事
    項之證明。本案被告前有多次攜帶兇器侵入住宅剪斷並偷竊
    電纜線之紀錄。從其前科素行與慣用手法來看，足佐被告確
    實有本案犯行，況被告杜撰可以輕易被駁斥的幽靈抗辯等語
    ，尤不足採。
　㈢被告於108年9 月28日當天之犯行應該是「單一之訴」，法院
    應該只下一個主文，原審竟拆成兩個主文並分別諭知，亦有
    違誤等語。
五、經查：
　㈠本案檢察官所提出之證據，尚無法積極證明被告有公訴意旨
    所指上揭毀損、加重竊盜犯行，已如前述；參以卷內監視器
    所攝得108年9月28日之錄影翻拍照片（見第5236號偵卷第23
    頁至第27頁），均未見被告手持足資剪斷電線工具之畫面，
    是被告辯稱當日其並無攜帶工具，如何剪斷電線等語，尚非
    全屬無稽。至被告於同年月23日侵入新芮社區並為毀損社區
    警衛室門鎖之犯行，是否可認係預謀於同年月28日行竊之前
    置作業，亦無法依現有證據為積極確認。此外，公訴人亦未
    提舉其他新事證以實其說，是此部分起訴，尚未達無合理懷
    疑而得確信其為真實之程度。
　㈡按被告之前案（前行為）紀錄屬品格證據，若欲以被告所為
    前案之犯罪手法證明與本案具有行為人同一性時，基於習性
    推論禁止原則，僅於犯罪手法或計畫具有顯著特徵或驚人相
    似性，足以合理推論應為同一人所為時，方例外可憑為行為
    人同一性之證明，不能只因被告有類似之前案紀錄而推論其
    有此種犯罪習性或不良品格，再藉此證明本案被訴事實亦為
    其所為（最高法院102年度台上字第810號、104年度台上字
    第2128號判決意旨參照），以避免產生不公平之偏頗效應，
    致生錯誤之認定結果。查被告前有多次竊盜案件經法院判處
    罪刑確定之紀錄（見本院卷第32頁至第57頁），可以認實。
    然被告於108年9月23日侵入新芮社區，並未遭查獲竊盜犯行
    ，尚無法自其曾先後侵入新芮社區，而認其在犯罪手法與計
    畫上，具有前置與後續實施之直接關聯存在。又侵入住宅、
    攜帶兇器、毀越安全設備之加重竊盜犯行，相當普遍，尚非
    罕見，而本案依現場照片所示之遭破壞門鎖與剪斷電線之情
    狀，再由時間及地點為觀察，亦難認定係採取某顯著特徵之
    行為所造成，尤難認與被告之竊盜前案，具有顯著特徵相符
    或驚人之相似性，仍不足以被告曾多次犯加重竊盜之前案，
    作為本案被告有罪之認定依據。
　㈢依起訴書就此部分犯罪事實之記載：「鄭淇瑾意圖為自己不
    法之所有，基於侵入住宅、毀損及竊盜之犯意」等語（見本
    院卷第8頁），認為被告之侵入住宅、毀損門鎖（安全設備
    ）及加重竊盜犯嫌，係基於為自己不法所有之意圖，則依
　　起訴書所指被告此部分涉嫌犯罪之不法內涵整體以觀，可認
    被告所涉犯係侵入住宅毀越安全設備攜帶兇器竊盜罪嫌，較
    符規範本旨。然再觀諸起訴書引用法條欄之記載，又認被告
    就此所為係涉犯侵入住宅、毀損及加重竊盜等罪嫌，易言之
    ，起訴法條認為被告係犯上揭三罪名，並應依想像競合犯從
    一重處斷。而原判決就被告所涉加重竊盜及毀損罪嫌部分，
    認為證據不足，已如上述，則依實務上過去之作法固應就被
    告「不另為無罪之諭知」，惟此僅係裁判格式之問題，由於
    獨立「無罪」主文之宣告對被告最有利，本院認被告既未構
    成此部分犯罪，與原判決認定並無不同，此判決之格式問題
    尚不構成撤銷理由，爰維持原判決此部分無罪之諭知。
　㈣至檢察官上訴書所載均係就原審諭知被告無罪部分提起上訴
    （見本院卷第25頁至第26頁)，再觀諸被告108年9月28日侵
    入住宅罪刑部分，被告與檢察官均無上訴之表示，則雙方均
    甘服此部分原判決之內容，再者，原判決係就數罪分別認定
    後為諭知，倘依刑事訴訟法第348條第2項規定，將兩造均不
    爭執之部分再行審判，既不利於訴訟經濟，且無益於訴訟程
    序之保障，容有「未受請求之事項予以審判」之虞，參以刑
    事訴訟法第348條修法之意旨（為尊重當事人設定攻防之範
    圍，並減輕上訴審審理之負擔，容許上訴權人僅針對刑、沒
    收或保安處分一部提起上訴，其未表明上訴之認定犯罪事實
    部分，則不在第二審之審判範圍），且觀本案係起訴書就該
    事實部分認為成立三個罪名，致原審依此基礎為審理及認定
    ，被告亦憑而為防禦權之行使，綜此各情，本院認就被告於
    108年9月28日侵入住宅部分，除非本院認定檢察官就無罪上
    訴部分有理由，否則尚不生一併移審之效力，是就被告於10
    8年9月28日侵入住宅部分，尚不在本院審判之範圍，併此敘
    明。
　㈤檢察官執前詞指摘原判決證據取捨及認定不當，其上訴非有
    理由，應予駁回。
據上論斷，應依刑事訴訟法第368條，判決如主文。
本案經檢察官吳靜怡提起公訴，檢察官謝志明到庭執行職務。
中　　華　　民　　國　　111 　年　　3 　　月　　30　　日
                  刑事第二十庭  審判長法　官  王復生
                                      法　官  張紹省
　　　　　　　　　　　　　　　　　　　法　官  蕭世昌
以上正本證明與原本無異。
不得上訴。
                                      書記官  吳建甫
中　　華　　民　　國　　111 　年　　3 　　月　　30　　日